臺灣宜蘭地方法院刑事判決
111年度訴字第109號
公  訴  人  臺灣宜蘭地方檢察署檢察官
被      告  吳詠傑


選任辯護人  魏敬峯律師
上列被告因詐欺案件，經檢察官提起公訴（110年度偵字第1405
號、第2841號、第2842號），本院判決如下：
    主  文
乙○○犯如附表所示之罪，共拾參罪，各處如附表所示之刑及沒收
。應執行有期徒刑參年拾月。
    犯罪事實
一、乙○○並無履行契約之意願，竟分別為以下犯行：
　㈠意圖為自己不法之所有，基於詐欺取財之犯意，於如附表編號
    1、3、8、10、13所示之時間，在不詳地點，以如附表編號1
    、3、8、10、13所示之方式，對如附表編號1、3、8、10、1
    3所示之匯款人施以詐術，致上開匯款人陷於錯誤，而於如
    附表編號1、3、8、10、13所示之時間，匯款如附表編號1、
    3、8、10、13所示之金額至如附表編號1、3、8、10、13所
    示之帳戶。
　㈡意圖為自己不法之所有，基於以網際網路對公眾散布而詐欺取
    財之犯意，於如附表編號2、4至7、9、11、12所示之時間，
    在不詳地點，以如附表編號2、4至7、9、11、12之方式，對
    如附表編號2、4至7、9、11、12所示之匯款人施以詐術，致
    上開匯款人陷於錯誤，而於如附表編號2、4至7、9、11、12
    所示時間，匯款如附表編號2、4至7、9、11、12所示之金額
    至如附表編號2、4至7、9、11、12所示之帳戶。　　
二、案經戊○○、丙○○、子○○、甲○○、卯○○、辛○○、己○○、丁○○、
    寅○○（公訴意旨應予更正）、丑○○、癸○○、壬○○、庚○○訴由
    桃園市政府警察局刑事警察大隊報告；高雄市政府警察局刑
    事警察大隊報告臺灣高雄地方檢察署呈請臺灣高等檢察署檢
    察長令轉臺灣宜蘭地方檢察署檢察官偵查起訴。
    理  由
壹、程序部分
    本判決所引用傳聞證據之證據能力，當事人於本院審理程序
    中均表示同意有證據能力（見本院卷第83頁至第84頁、第16
    9頁、第344頁至第355頁）。基於尊重當事人對於傳聞證據
    之處分權，及證據資料愈豐富愈有助於真實發現之理念，審
    酌該等證據作成時並無違法取證或顯不可信之瑕疵，以之作
    為證據應屬適當，依刑事訴訟法第159條之5規定及最高法院
    104年度第3次刑事庭會議決議意旨，認該等證據資料均有證
    據能力。至本判決所引之非供述證據，與本案均有關連性，
    亦無證據證明係實施刑事訴訟程序之公務員以不法方式所取
    得，依刑事訴訟法第158條之4之反面解釋，當有證據能力。
貳、實體部分
一、訊據被告乙○○固坦承如附表所示之匯款人係因受如附表所示
    之方式詐欺而匯入如附表所示之款項至如附表所示之帳戶，
    且被告均已收受如附表所示之款項等情，惟矢口否認有何詐
    欺取財、以網際網路對公眾散布而詐欺取財犯行，辯稱：我
    是從事韓國代購、買賣的工作，本件如附表所示的款項，是
    我在社團認識自稱「林芳怡」之人委託我代購物品所匯入的
    款項，詐騙如附表所示之人的人並不是我。本件發生期間我
    剛好生病、住院，應該是「林芳怡」對本件被害人進行詐騙
    ，錢就陸陸續續匯進我帳戶內云云；辯護人則以：被告從事
    韓貨代購多年，於網路上認識「林芳怡」後，因「林芳怡」
    表示欲從事此行業，被告為賺取手續費而與其合作，由被告
    提供自己的資源（包含帳號、密碼等）予「林芳怡」使用，
    惟「林芳怡」於網路上以不同暱稱販賣五月天演唱會門票，
    並提供被告之帳號予被害人匯入金額。另一方面，「林芳怡
    」以不同暱稱又向被告訂購韓貨，待被告確認訂單款項入帳
    後隨即發貨。故本件係「林芳怡」以三方詐騙之方式，由「
    林芳怡」騙取被告所寄出之貨物等語，為被告辯護。惟查：
　㈠如附表所示之匯款人係因受如附表所示之方式詐欺而匯入如
    附表所示之款項至如附表所示之帳戶，且被告均已收受如附
    表所示之款項等情，業據被告於警詢、偵查及本院審理中供
    承在卷（見臺灣宜蘭地方檢察署110年度他字第161號卷【下
    稱161卷】第45頁至第51頁、第95頁至第96頁、臺灣高雄地
    方檢察署110年度偵字第3984號卷【下稱3984卷】第23頁至
    第25頁、高雄市政府警察局刑事警察大隊高市警刑大科字第
    11070403200號卷【下稱3200卷】第9頁至第27頁、本院卷第
    81頁至第86頁），核與證人即告訴人戊○○、壬○○、卯○○、庚○○、寅○○、己○○、辛○○、子○○、癸○○、丁○○、甲○○、丙○○、
    丑○○於警詢中之證述相符（見3200卷第89頁至第91頁、第93
    頁至第95頁、第97頁至第100頁、第103頁至第113頁、第115
    頁至第127頁、本院卷第145頁至第147頁），並有臉書用戶
    名稱「賴品欣」、「方嘉欣」之頁面資料（見高雄市政府警
    察局刑事警察大隊高市警刑大科字第11070301900號卷【下
    稱1900卷】第22頁、第107頁）、被告所申設之星展銀行000
    00000000號帳戶（下稱星展帳戶）、中國信託帳號00000000
    0000號帳戶（下稱中信帳戶）、國泰世華帳號000000000000
    號帳戶（下稱國泰帳戶）之歷史交易明細（見3200卷第143
    頁至第181頁、本院卷第139頁至第141頁）、告訴人寅○○（
    見1900卷第62頁至第64頁）、辛○○（見1900卷第72頁至第76
    頁）、子○○（見1900卷第84頁至第88頁）、丙○○（見1900卷
    第95頁至第98頁）、戊○○（見1900卷第106頁至第109頁）、
    庚○○（見1900卷第114頁至第115頁）、壬○○（見1900卷第11
    9頁至第126頁）、丑○○（見1900卷第135頁至第157頁）所提
    供之對話紀錄、告訴人寅○○（見1900卷第64頁）、辛○○（見
    1900卷第74頁）、子○○（見1900卷第83頁）、丙○○（見1900
    卷第92頁至第93頁）、戊○○（見1900卷第104頁至第105頁）
    、庚○○（見1900卷第116頁）、壬○○（見1900卷第128頁）、
    丑○○（見1900卷第135頁）所提供之匯款紀錄各1份在卷可稽
    ，足認被告上開供述與事實相符，此部分之事實，首堪認定
    。
　㈡是本件首應審究者，即為本件實施如附表所示詐術之人是否
    為被告？
　　⒈實施如附表編號1、2、4、5、7、9、13所示詐術之人，留
      存門號0000000000號行動電話作為與如上開附表編號所示
      告訴人之聯絡方式之情，業據上開告訴人於警詢中陳述在
      卷（見3200卷第89頁至第91頁、第93頁至第95頁、第103
      頁至第106頁、第109頁至第113頁、第115頁至第118頁、
      本院卷第145頁至第147頁），而上開門號之SIM卡曾搭配
      被告經扣案之三星牌行動電話使用（手機序號：00000000
      0000000號／000000000000000號）之情，有亞太行動資料
      查詢1份在卷可考（見3200卷第129頁至第133頁）；且經
      調閱「方嘉欣」之臉書帳號資料，該帳號所提供之電子郵
      件地址「bigbangtw2019@gmail.com」亦曾於被告個人使
      用電腦中登入，亦有臉書帳號資料、電腦網頁登入頁面照
      片各1份附卷可參（見161卷第6頁至第7頁、第55頁），是
      均足認使用臉書帳號「方嘉欣」之人，即為被告無訛。
　　⒉被告經扣案之紅米牌行動電話（手機序號：0000000000000
      0000號）內有「賴品欣」之臉書頁面大頭貼照片檔案之情
      ，亦有扣案物照片1紙在卷可稽（見1900卷第21頁），衡
      情如與該人素不相識或無特殊事宜，一般均不會特地儲存
      他人之臉書頁面大頭貼照片，而以被告於警詢中供稱：我
      沒看過臉書名稱「賴品欣」之帳號等語（見161卷第47頁
      ），益徵被告扣案行動電話內有「賴品欣」之臉書頁面大
      頭貼照片檔案之情，顯與常情不符，亦足認使用臉書帳號
      「賴品欣」之人即為被告甚明。
　　⒊參諸被告始終供承如附表所示之款項均為其所取得使用，
      是被告顯為本件詐欺取財、以網際網路對公眾散布而犯詐
      欺取財中最終得利之人，衡以實施詐欺取財行為之最終目
      的無非係取得金錢，而本件告訴人13人所匯出之款項均由
      被告所取得，且被告又有如前開使用臉書帳號、行動電話
      門號之紀錄可佐，是足認以臉書名稱「方嘉欣」、「Lin 
      Ling Ing」、「賴品欣」名義實施如附表所示之詐欺取財
      、以網際網路對公眾散布而犯詐欺取財行為者，即為被告
      ，至為灼然。
　㈢被告於109年12月1日至11日之短短數日間，即對告訴人13人
    分別施以相同「欲出售演唱會門票」之詐術，且並未寄出任
    何票券，此情均據告訴人13人證述綦詳，又卷內未見被告有
    何重大事由致其有相當理由無法履行契約，足認被告於與告
    訴人13人聯繫、接洽之初即無履約之意願，其顯係基於意圖
    為自己不法所有之詐欺犯意，施用詐術虛偽告知告訴人13人
    其欲販售演唱會門票，致使告訴人13人陷於錯誤，相信被告
    有給付演唱會門票之能力及意願，而分別交付如附表所示之
    款項甚明。
　㈣按依刑法第339條之4第1項第3款加重事由之立法理由說明可
    知，該款之加重詐欺罪，係以對不特定多數之公眾散布詐欺
    訊息為要件。行為人若係基於詐欺不特定民眾之犯意，利用
    網際網路等傳播工具，刊登虛偽不實之廣告，以招徠民眾，
    遂行詐騙；縱行為人尚須對受廣告引誘而來之被害人，續行
    施用詐術，始能使之交付財物，仍係直接以網際網路等傳播
    工具向公眾散布詐欺訊息，無礙成立加重詐欺罪。易言之，
    倘行為人有以上開傳播工具，對於不特定人或多數人散布不
    實訊息，以招徠民眾，進而遂行詐欺行為，即已具備上開加
    重詐欺罪之構成要件（最高法院108年度台上字第1069號判
    決意旨參照）。經查：
　　⒈被告於如附表編號2、4至7、9、11、12所示之社團，張貼
      欲販售演唱會門票之貼文，而與如前開附表編號所示之告
      訴人聯繫並施以詐術之情，業據本院認定如前，且觀臉書
      社團「演唱會【讓票．換票．求票】演唱會　門票　入場券
      」有高達35萬位成員（見1900卷第95頁）；臉書社團「五
      月天　蔡依林　演唱會交流、讓票、求票區」有高達3.2
      萬位成員（見1900卷第119頁）；臉書社團「五月天［好好
      好想見到你］Mayday Fly to 2021演唱會【讓票、換票、
      求票】平台」其貼文權限係「開放搜尋、所有人都能找到
      」（見1900卷第115背面）等情，足徵被告所張貼販售演
      唱會門票之貼文，足使不特定人或多數人予以觀看、閱覽
      ，是堪認被告於前開社團所張貼之貼文，係對於不特定人
      或多數人散布不實訊息，以招徠民眾，進而遂行詐欺行為
      ，而屬以網際網路對公眾散布而為詐欺取財之行為。
　　⒉公訴意旨雖認被告係以網際網路對公眾散布而為如附表編
      號1、3、8、10、13所示之詐欺取財犯行，然觀如附表編
      號1、3、8所示之告訴人，雖均表示係因被告於臉書社團
      發文，方與被告取得聯繫（見3200卷第97頁至第98頁、第
      107頁至第108頁、第111頁至第113頁），然卷內並無上開
      臉書社團貼文之證據，而僅為前開告訴人之單一指述；告
      訴人癸○○於警詢中僅表示在臉書網站上看到被告貼文表示
      販售演唱會門票等語（見3200卷第119頁至第120頁）；告
      訴人丑○○雖提供被告於臉書社團之貼文（見1900卷第135
      頁），然其上亦未有社團人數、觀看權限等相關資訊，是
      均無從佐證被告所為如附表編號1、3、8、10、13所示之
      犯行，已達對於不特定人或多數人散布不實訊息，而確有
      以網際網路對公眾散布之情，自應為被告有利之認定，論
      以普通詐欺罪，併此敘明。
　㈤按實務上常見之「幽靈抗辯」，意指被告於案發後，或因不
    願據實陳述實際之行為人，或有其他顧慮，遂將其犯行均推
    卸予已故之某人，甚或是任意捏造而實際上不存在之人，以
    資卸責。因法院無從讓被告與該已故或不存在之人對質，其
    辯解之真實性如何，即屬無從檢驗，而難以逕信，是在無積
    極證據足資佐證下，自得認其所為抗辯係非有效之抗辯（最
    高法院97年度台上字第3426號判決、98年度台上字第7120號
    號判決意旨參照）。被告雖以前詞置辯，辯護人復聲請傳訊
    「林芳怡」到庭作證，然經本院函詢一路發集運網股份有限
    公司，該公司函覆並無於109年間使用該公司服務之會員「
    林芳怡」（見本院卷第223頁），再以被告及辯護人所陳報
    「林芳怡」使用之中國信託帳戶查詢，申設該帳戶之人亦非
    「林芳怡」（見本院卷第209頁、第269頁至第271頁），而
    以辯護人聲請傳喚「林芳怡」所憑之年籍資料，於戶役政系
    統亦均查無此人（見本院卷第245頁、第339頁），是被告前
    開辯解自屬真實性無從檢驗之抗辯，無從憑採，本院亦無從
    傳喚「林芳怡」到庭作證，則辯護人前開聲請，依刑事訴訟
    法第163條之2之規定，核無調查之必要。再者，被告及辯護
    人雖提出被告從事代購等相關事證，然被告是否從事代購，
    與其是否實行本案犯行並無關聯性，自難據為被告有利之認
    定。
　㈥綜上，本件事證明確，被告上開犯行均堪認定，俱應予依法
    論科。　
二、論罪
　㈠核被告就犯罪事實欄一、㈠部分所為，均係犯刑法第339條第1
    項之詐欺取財罪；就犯罪事實欄一、㈡部分所為，均係犯刑
    法第339條之4第1項第3款之以網際網路對公眾散布而詐欺取
    財罪。
　㈡被告就犯罪事實欄一、㈠部分所為，應係犯詐欺取財罪，業如
    前述，公訴意旨就此部分容有誤會，惟其基本社會事實同一
    ，且以網際網路對公眾散布而犯詐欺取財罪之罪質亦已包含
    詐欺取財罪，無礙被告防禦權之行使，爰依法變更起訴法條
    。
　㈢被告所犯如附表所示之13罪，犯意各別，行為互殊，應予分
    論併罰。　
三、爰審酌被告為智識成熟之人，且正值青壯，非無謀生能力，
    竟不思以正當途徑賺取所需，為貪圖不法所得，就犯罪事實
    一、㈠部分，分別向如附表編號1、3、8、10、13所示之告訴
    人佯稱欲販售演唱會門票，就犯罪事實欄一、㈡部分，利用
    網際網路，在不特定人或多數人可共見共聞之臉書社團，刊
    登虛偽不實訊息詐騙他人，破壞社會交易秩序之信賴，所為
    實應非難；兼衡被告高中肄業之智識程度，離婚，扶養1名
    未成年子女，現從事網拍，自陳領有輕度身心障礙證明，已
    賠償如附表編號1至8、10、12、13所示之告訴人相當金額（
    詳後述），稍能彌補前開告訴人所受之損害，及檢察官就量
    刑所表示之意見等一切情狀，分別量處如附表所示之刑，以
    資懲儆。
四、沒收
　㈠被告向告訴人戊○○、壬○○實施詐欺行為之所得新臺幣（下同
    ）9,820元、5,000元，未據扣案，應依刑法第38條之1第1項
    前段、第3項之規定，分別於被告於附表編號9、11所犯罪刑
    項下宣告沒收，於全部或一部不能沒收或不宜執行沒收時，
    追徵其價額。並依刑法第40條之2第1項之規定併執行之。
　㈡被告分別對如附表編號1至8、10、12、13所示之人進行詐欺
    而獲取之款項，本均應依刑法第38條之1第1項前段、第3項
    規定諭知沒收。惟被告已賠償9,760元予告訴人卯○○、賠償1
    0,000元予告訴人庚○○等情，業據告訴人卯○○、庚○○於本院
    訊問中陳述在卷（見本院卷第153頁至第154頁），並有本院
    111年度附民移調字第9號、刑移調字第76號調解筆錄、公務
    電話紀錄表各1份在卷可稽（見本院卷第157頁至第160頁、
    第287頁）；被告已賠償8,000元予告訴人寅○○、賠償9,920
    元予告訴人己○○、賠償9,920元予告訴人辛○○、賠償9,760元
    予告訴人子○○、賠償10,000元予告訴人癸○○、賠償18,000元
    予告訴人丁○○、賠償9,760元予告訴人甲○○、賠償9,820元予
    告訴人丙○○、賠償15,000元予告訴人丑○○等情，有辯護人與
    告訴人辛○○、己○○、癸○○、丁○○、甲○○、丙○○、丑○○之對話
    紀錄各1份及匯款紀錄9份、本院公務電話紀錄2份在卷可佐
    （見本院卷第229頁至第237頁、第287頁、第329頁至第337
    頁），此部分應可認被告已賠償上開告訴人以填補損害，則
    若再依刑法第38條之1第1項前段、第3項之規定諭知沒收，
    將使被告除前開已賠償上開告訴人之損害外，又須將其犯罪
    所得財物提出供沒收執行，或依法追徵其價額，不啻使被告
    面臨雙重追償之不利益而有過苛之虞。爰依刑法第38條之2
    第2項規定，就被告向告訴人卯○○、庚○○、寅○○、己○○、辛○○、子○○、癸○○、丁○○、甲○○、丙○○、丑○○詐欺之所得，不
    予宣告沒收或追徵。
　㈢扣案三星牌行動電話（手機序號：000000000000000號／00000
    0000000000號），雖曾經被告搭配門號0000000000號SIM卡
    使用，然卷內並無證據證明被告使用上開行動電話為本案犯
    行；至其餘扣案物，卷內無證據證明係供被告犯罪所用、犯
    罪預備之物或犯罪所生之物，又非違禁物，爰均不予宣告沒
    收。
據上論斷，應依刑事訴訟法第299條第1項前段、第300條，刑法
第339條第1項、第339條之4第1項第3款、第51條第5款、第38條
之1第1項前段、第3項、第40條之2第1項，刑法施行法第1條之1
第1項，判決如主文。
本案經檢察官蔡豐宇提起公訴，檢察官吳舜弼到庭執行職務。
中　　華　　民　　國　　111 　年　　12　　月　　8 　　日
                  刑事第五庭  審判長法  官  陳嘉年
                                    法  官  程明慧
                                    法  官  李蕙伶
以上正本證明與原本無異。
本判決為第一審判決，當事人如不服本判決，應於收受送達後20
日內向本院提出上訴書狀（須按他造當事人之人數附繕本）；告
訴人、被害人如不服本判決，應請求檢察官於上訴期間內提出上
訴。若有上訴權人均未提出上訴，待判決確定後本件將送檢察署
執行，檢察署將以傳票或命令告知被告有關執行之事宜，被告勿
庸於收到本判決後即前來本院或檢察署繳納易科罰金或進行其他
執行事項。
                                    書記官  陳靜宜
中　　華　　民　　國　　111 　年　　12　　月　　8 　　日
附錄本案論罪科刑法條：
中華民國刑法第339條之4
犯第339條詐欺罪而有下列情形之一者，處1年以上7年以下有期
徒刑，得併科1百萬元以下罰金：
一、冒用政府機關或公務員名義犯之。
二、三人以上共同犯之。
三、以廣播電視、電子通訊、網際網路或其他媒體等傳播工具，
    對公眾散布而犯之。
前項之未遂犯罰之。